【裁判字號】    97,訴,1269
【裁判日期】    970731
【裁判案由】    偽造文書
【裁判全文】
臺灣臺北地方法院刑事判決      九十七年度訴字第一二六九號
公  訴  人  臺灣臺北地方法院檢察署檢察官
被      告  乙○○
上列被告因偽造文書案件，經檢察官提起公訴（九十七年度偵字
第一○九四四號），嗣被告於準備程序中就被訴事實為有罪之陳
述，經告以簡式審判之旨，並聽取當事人之意見後，經本院合議
庭裁定以簡式審判程序審理，本院判決如下：
    主  文
乙○○連續行使偽造私文書，足以生損害於他人，處有期徒刑
月，如易科罰金，以銀元佰元即新臺幣玖佰元折算壹日；減為
有期徒刑壹月又拾伍日，如易科罰金，以銀元佰元即新臺幣玖
佰元折算壹日。如附表一、二應沒收偽造之署押欄所示偽造之署
押共拾枚，均沒收之。
    事  實
一、乙○○與吳金蓮原係男女朋友關係，乙○○因信用不佳，無
    法申請信用卡使用，竟萌生行使偽造私文書及意圖為自己不
    法所有之概括犯意，於民國九十三年九月八日某時許，利用
    其與吳金蓮同住之機會，基於使用之意思，取走吳金蓮之國
    民身分證影印後放回，冒用吳金蓮名義，在日盛國際商業銀
    行信用卡申請書上填寫吳金蓮之年籍等資料，並在正卡申請
    人親筆中文正楷簽名欄內，偽簽吳金蓮之簽名一枚，再將偽
    造完成後之信用卡申請書，連同吳金蓮之國民身分證影本，
    於臺北縣三峽鎮甲○○○○○○○內，持交日盛國際商業銀
    行不知情之承辦人員而行使之，使日盛國際商業銀行承辦人
    員陷於錯誤，而核發如附表一所示之信用卡，乙○○取得該
    信用卡後，旋即承前概括犯意，在該信用卡背面持卡人簽名
    欄偽造CHIN LIN（吳金蓮之英文姓名）之簽名，表示其為信
    用卡之真正持卡人吳金蓮，於該信用卡有效期間內有權使用
    該卡之辨識及證明之意，而偽造該私文書，足以生損害於吳
    金蓮及日盛國際商業銀行對於信用卡管理之正確性，並自同
    年月十八日起至同年十二月七日止，前往址設臺北市○○區
    ○○路一○一號一樓臺灣奧黛莉股份有限公司臺北桂林店等
    特約商店，持該信用卡簽帳消費，使各該特約商店誤以為其
    係吳金蓮，而允其簽帳刷卡結帳，並由其在簽帳單商店存根
    聯之持卡人簽名欄偽造CH IN LIN 之簽名，而偽造不實之簽
    帳單私文書，再持之交予各該特約商店店員而行使之，由不
    知情之店員收執，以表示吳金蓮同意依據信用卡持卡人合約
    條件，按簽帳單之金額付款，足以生損害於吳金蓮、各該特
    約商店及日盛國際商業銀行對於信用卡管理之正確性，致使
    各該特約商店店員均陷於錯誤，誤以為其係信用卡領用人吳
    金蓮，允以簽帳消費並交付財物，乙○○以此方式共詐得新
    臺幣（下同）四萬二千六百四十二元之財物（歷次盜刷之時
    間、地點、金額及偽造之署押詳如附表二所示），其又於附
    表三所示之時間、地點，持該信用卡至自動付款設備，連續
    插入該信用卡，並鍵入預借現金密碼，使該等自動付款設備
    辨識系統陷於錯誤，誤認其係有正當權源持卡人，以該不正
    方法由自動付款設備取得現金共計五萬元，嗣吳金蓮接獲日
    盛國際商業銀行催繳信用卡款項通知，經向該銀行查詢後，
    始悉上情。
二、案經日盛國際商業銀行訴由臺北縣政府警察局報請臺灣臺北
    地方法院檢察署檢察官偵查起訴，嗣經本院合議庭裁定以簡
    式審判程序審理。
    理  由
一、訊據被告乙○○對於上揭事實坦承不諱（見本院卷第十七頁
    反面、第二十五頁），核與被害人吳金蓮指述之情節相符（
    見臺灣臺北地方法院檢察署九十七年度偵字第一○九四四號
    偵查卷第八頁至第十頁），並有如附表一所示信用卡申請書
    、信用卡消費明細帳單在卷可稽（見同上偵查卷第十四頁、
    第十五頁至第十九頁），足見被告任意性自白與事實相符。
    本案事證明確，被告行使偽造私文書、詐欺取財，及利用自
    動付款設備詐欺取財犯行，均堪認定，應依法論科。
二、論罪科刑：
  (一)被告行為後，刑法部分條文業於九十四年一月七日修正，同
    年二月二日公布，並於九十五年七月一日施行，修正後即現
    行刑法第二條第一項規定：「行為後法律有變更者，適用行
    為時之法律，但行為後之法律有利於行為人者，適用最有利
    於行為人之法律。」上開規定乃與刑法第一條罪刑法定主義
    契合，而貫徹法律禁止溯及既往原則，係規範行為後法律變
    更所生新舊法律比較適用之準據法，是刑法第二條本身雖經
    修正，但刑法第二條既屬適用法律之準據法，本身尚無比較
    新舊法之問題，應一律適用裁判時即修正後刑法第二條規定
    以決定適用之刑罰法律，合先敘明。而有關新舊法之比較，
    應就罪刑有關之共犯、連續犯、牽連犯加重等暨其他法定加
    減原因（如身分加減）與加減例等一切情形，綜其全部罪刑
    之結果而為比較（最高法院九十五年第八次刑事庭會議決議
    參照）。又此所謂不能割裂適用，係指與罪刑有關之本刑而
    言，並不包括易刑處分在內，易刑處分係刑罰執行問題，既
    與罪刑無關，自應分別就新舊法所規定之有利不利為比較，
    而適用最有利於行為人之規定以定其易刑之折算標準（最高
    法院九十七年度臺上字第四六三號判決參照）。經查：
    1.刑法第三百三十九條詐欺罪，及刑法第三百三十九條之二
      利用自動付款設備詐欺取財法定刑罰金部分，依修正前刑
      法第三十三條第五款規定：「罰金：（銀元）一元以上」
      ，而銀元與新臺幣間之折算，依現行法規所定貨幣單位折
      算新臺幣條例規定，以銀元一元折算新臺幣三元；修正後
      刑法第三十三條第五款則規定：「罰金：新臺幣一千元以
      上，以百元計算之」，經比較新舊法之規定，修正後刑法
      第三十三條第五款所定罰金之最低數額，較之修正前提高
      ，自以修正前刑法第三十三條第五款規定有利於被告。
    2.修正後刑法業已刪除第五十六條連續犯之規定，是於新法
      修正施行後，行為人之數犯罪行為，即須分論併罰，此刪
      除雖非犯罪構成要件之變更，但顯已影響行為人刑罰之法
      律效果，自屬法律有變更，比較新舊法結果，適用被告行
      為時法律即舊法論以連續犯，對被告並無不利。
    3.修正後刑法第五十五條關於牽連犯之規定業經刪除，則被
      告所犯各罪，即應予分論併罰，比較新舊法結果，以適用
      被告行為時即修正前刑法第五十五條牽連犯之規定，較有
      利於被告。
    4.罰金刑之加減，依修正前刑法第六十八條，僅加減其最高
      度，修正後刑法第六十七條則規定，其最高度及最低度同
      加減之。就加重而言，修正前僅就最高度加重，顯有利於
      被告。
    5.綜上法律修正前後之整體比較，揆諸前揭最高法院決議及
      修正後刑法第二條第一項之「從舊從輕」原則，適用九十
      四年二月二日修正後之刑法，對被告並未較有利，自應適
      用修正前刑法之相關規定。
    6.關於易科罰金之折算標準，依被告行為時刑法第四十一條
      第一項、罰金罰鍰提高標準條例第二條規定，係以銀元一
      百元、二百元或三百元，即新臺幣三百元、六百元或九百
      元折算一日；依修正後刑法第四十一條第一項，則係以新
      臺幣一千元、二千元或三千元折算一日，經比較新舊法，
      以被告行為時之法律對被告較為有利。
  (二)按依信用卡使用情形，必於信用卡背面之簽名欄簽名後，始
    得持卡消費，並於簽帳單上簽名為證。在信用卡背面簽名欄
    簽名，單純自形式上觀察，即足以表示信用卡之簽名者於信
    用卡有效期限內有權使用該信用卡之辨識及證明，非依習慣
    或特約表示一定用意之證明，性質上係屬刑法第二百十條之
    私文書（最高法院九十一年度臺上字第五二○九號判決參照
    ）。次按信用卡為交易工具之交易行為，不論特約商店所使
    用之簽帳單係一式三聯或一式二聯，持卡人在特約商店已填
    妥交易標的及金額等應記載事項上之簽帳單上簽名，即係表
    示持卡人承認有此交易行為之意思，該簽帳單之每一聯，自
    均屬有關權利義務證明之私文書，不因其用途不同而有異（
    最高法院八十九年度臺上字第五八二○號判決參照）。核被
    告所為係犯刑法第二百十六條、第二百十條行使偽造私文書
    罪、刑法第三百三十九條第一項詐欺取財罪，及刑法第三百
    三十九條之二第一項由自動付款設備詐得他人之物罪。起訴
    書雖漏載刑法第三百三十九條之二第一項由自動付款設備詐
    得他人之物罪法條，惟業據蒞庭檢察官於本院審理時當庭補
    充，並經本院依刑事訴訟法第九十五條之規定，當庭再告知
    被告所犯罪名，自無礙其訴訟上之防禦權之行使（見本院卷
    第二十三頁反面）。被告偽造吳金蓮之署押後，用以偽造信
    用卡申請書、信用卡卡背及簽帳單之私文書持以行使，其偽
    造署押之行為係偽造私文書之部分行為，偽造私文書之低度
    行為，復為行使偽造私文書之高度行為所吸收，均不另論罪
    。其先後多次行使偽造私文書、詐欺取財，及以不正方法由
    自動付款設備詐取他人財物行為，時間緊接、方法相同，均
    各觸犯構成要件相同之罪名，顯皆係基於概括犯意反覆為之
    ，均為連續犯，應各以一罪論，並均加重其刑。被告所犯上
    開三罪間，有方法目的之牽連關係，依修正前刑法第五十五
    條之規定，應從較重之行使偽造私文書罪處斷。爰審酌被告
    因信用不佳，無法申辦信用卡，竟冒用被害人名義申請信用
    卡使用，詐得財物達九萬二千六百四十二元，惟其犯後尚能
    坦承犯行，並業與告訴人日盛國際商業銀行達成和解，有分
    期付款切結書在卷可稽（見本院卷第二十八頁），及其品行
    、生活狀況、智識程度、犯罪所生之損害等一切情狀，量處
    如主文所示之刑，並諭知易科罰金之折算標準。又被告犯罪
    之時間，係在九十六年四月二十四日以前，復無其他不合中
    華民國九十六年罪犯減刑條例所定不得減刑之情形，應依同
    條例第二條第一項第三款之規定，減其宣告刑二分之一，並
    依該條例第九條之規定，諭知易科罰金之折算標準。如附表
    一、二所示信用卡申請書、信用卡及簽帳單之商店存根聯，
    非被告所有，固無庸宣告沒收，惟該信用卡申請書、該信用
    卡背面及簽帳單商店存根聯上偽造之吳金蓮署押共三十枚，
    應依刑法第二百十九條之規定宣告沒收。
據上論斷，應依刑事訴訟法第二百七十三條之一第一項、第二百
九十九條第一項前段，刑法第二條第一項前段、第二百十六條、
第二百十條、第三百三十九條第一項、第三百三十九條之二第一
項、第二百十九條，修正前刑法第五十六條、第五十五條、第四
十一條第一項前段，刑法施行法第一條之一，中華民國九十六年
罪犯減刑條例第二條第一項第三款、第七條、第九條，修正前罰
金罰鍰提高標準條例第二條，現行法規所定貨幣單位折算新臺幣
條例第二條，判決如主文。
本案經檢察官江貞諭到庭執行職務
中    華    民    國  九十七  年    七    月  三十一  日
                          臺灣臺北地方法院刑事第十四庭
                              法      官  孫萍萍
以上正本證明與原本無異。
如不服本判決，應於判決送達後十日內，向本院提出上訴狀。
                              書  記  官  林義盛
中    華    民    國  九十七  年    七    月  三十一  日
附錄本案論罪科刑法條全文：
刑法第二百十六條
行使第二百十條至第二百十五條之文書者，依偽造、變造文書或
登載不實事項或使登載不實事項之規定處斷。
刑法第二百十條
偽造、變造私文書，足以生損害於公眾或他人者，處五年以下有
期徒刑。
刑法第三百三十九條
意圖為自己或第三人不法之所有，以詐術使人將本人或第三人之
物交付者，處五年以下有期徒刑、拘役或科或併科一千元以下罰
金。
以前項方法得財產上不法之利益或使第三人得之者，亦同。
前二項之未遂犯罰之。
刑法第三百三十九條之二
意圖為自己或第三人不法之所有，以不正方法由自動付款設備取
得他人之物者，處三年以下有期徒刑、拘役或一萬元以下罰金。
以前項方法得財產上不法之利益或使第三人得之者，亦同。


司法院資訊處製作；財團法人民間司法改革基金會備份。
